臺灣臺南地方法院刑事判決　　　　　　 100年度易字第1135號
公　訴　人　臺灣臺南地方法院檢察署檢察官
被　　　告　楊志忠
上列被告因違反毒品危害防制條例案件，經檢察官提起公訴（10
0 年度毒偵字第1748號），被告就被訴事實為有罪之陳述，本院
裁定進行簡式審判程序，判決如下：
    主  文
楊志忠施用第二級毒品，累犯，處有期徒刑陸月，如易科罰金，
以新臺幣壹仟元折算壹日。
    事  實
一、楊志忠前於民國87年間因施用毒品案件，經本院以87年度毒
    聲字第77號裁定令入勒戒處所，施以觀察、勒戒，於87年7
    月29日因無繼續施用傾向，執行完畢出所，並經臺灣臺南地
    方法院檢察署檢察官以87年度偵字第7535號為不起訴處分。
    詎於上開觀察、勒戒執行完畢五年內之87年間，又因施用毒
    品案件經臺灣高雄地方法院以87年度毒聲字第3099號裁定令
    入勒戒處所，施以觀察、勒戒；又因詐欺案件，經本院以98
    年度簡字第872 號判決判處有期徒刑2 月又15日確定，於98
    年10月8 日執行完畢。竟仍不知悔改，復基於施用第二級毒
    品甲基安非他命之犯意，於100 年7 月3 日上午9 時許，在
    臺南市○○區○○路山西宮廁所內，施用第二級毒品甲基安
    非他命1 次，嗣於100 年7 月6 日晚上11時10分許，在臺南
    市○○區○○街100 號，經警臨檢，在警方不知其有施用第
    二級毒品犯行前，主動坦承上開施用甲基安非他命之犯行而
    願接受裁判，並同意警方採集其尿液送驗結果，呈甲基安非
    他命陽性反應，而知上情。
二、案經臺南市政府警察局歸仁分局移送臺灣臺南地方法院檢察
    署檢察官偵查起訴。
    理  由
一、本件係經被告楊志忠於準備程序當庭表示認罪，而經本院裁
    定以簡式審判程序加以審理，依據刑事訴訟法第273 條之2
    、第159 條第2 項之規定，不適用傳聞法則有關限制證據能
    力之相關規定，合先敘明。
二、上開事實，業據被告坦承不諱，且其為警查獲所採集之尿液
    檢體，經送檢驗結果，呈甲基安非他命陽性反應，有台灣檢
    驗科技股份有限公司100 年7 月20日出具之報告編號KH/201
    1/00000000號濫用藥物檢驗報告暨臺南市政府警察局歸仁分
    局毒品案件尿液編號與姓名對照表各1 件在卷可稽，足見被
    告自白核與事實相符，應可採信。
三、按施用第一、二級毒品為犯罪行為，毒品危害防制條例第10
    條第1 項及第2 項各定有處罰明文。故施用該毒品者，依前
    揭規定本應科以刑罰，惟基於施用毒品之人，兼有病患屬性
    ，乃於刑事政策上對合於一定條件之施用者，依同條例第20
    條、第23條之規定，施以觀察、勒戒及強制戒治之治療，期
    以保安處分替代刑罰，戒斷其身、心癮。嗣因其程序過於繁
    雜，上揭條例於92年7 月9 日修正公布，自93年1 月9 日施
    行，將該第20條、第23條之保安處分程序，單純區分為「初
    犯」、「5 年內再犯」及「5 年後再犯」3 種；依其立法理
    由之說明：「初犯」，經觀察、勒戒或強制戒治後，應為不
    起訴處分或不付審理之裁定；經觀察、勒戒或強制戒治執行
    完畢釋放後，「5 年內再犯」者，因其再犯率甚高，原實施
    之觀察、勒戒及強制戒治既已無法收其實效，爰依法追訴或
    裁定交付審理。至於經觀察、勒戒或強制戒治執行完畢釋放
    後，「5 年後再犯」者，前所實施之觀察、勒戒或強制戒治
    已足以遮斷其施用毒品之毒癮，為期自新及協助其斷除毒癮
    ，仍適用「初犯」規定，先經觀察、勒戒或強制戒治之程序
    。從而依修正後之規定，僅限於「初犯」及「5 年後再犯」
    2 種情形，始應先經觀察、勒戒或強制戒治程序，不能逕行
    起訴，亦即設為施用毒品罪起訴條件之限制。但倘被告於5
    年內已再犯，經依法再為保安處分或追訴處罰者，縱其第3
    次（或第3 次以上）施用毒品之時間，在初犯之保安處分執
    行完畢釋放5 年以後，即非屬「5 年後再犯」之情形，且因
    前有「5 年內再犯」情形，顯見其再犯率甚高，原實施之保
    安處分無法收其實效，毋庸仍予寬典處遇，而應依該條例第
    10條逕予刑罰制裁。至於第3 次（或第3 次以上）施用毒品
    之時間，是否宜有期間限制？以多久為適宜？則分屬刑事政
    策、專門醫學之範圍，非審判機關所能決定，有待循立法途
    徑解決，此為本院近來之統一見解。（最高法院95年度第7
    次刑事庭會議決議內容及97年度第5 次刑事庭會議決議、最
    高法院98年度台非字第327 號判決參照、98年度台上字第72
    96號判決，亦同此見解）。查被告前因施用毒品案件，經裁
    定觀察、勒戒，並於87年7 月29日執行完畢，惟又於87年間
    再因施用毒品案件，經法院裁定令入勒戒處所施以觀察、勒
    戒確定，有臺灣高等法院被告前案紀錄表在卷可查。則被告
    於100 年7 月3 日上午9 時，施用甲基安非他命之犯行，揆
    諸上開說明，已非屬上述「初犯」或「五年後再犯」應先經
    觀察、勒戒或強制戒治程序之二種情形，自應依法追訴處罰
    。
四、查甲基安非他命依其成癮性、濫用性及對社會危害性之程度
    ，為93年1 月9 日生效施行之毒品危害防制條例第2 條第2
    項第2 款列為第二級毒品。核被告所為，係犯毒品危害防制
    條例第10條第2 項之施用第二級毒品罪。其非法持有第二級
    毒品甲基安非他命之低度行為，已為其施用之高度行為所吸
    收，不另論罪。又被告有如事實欄所述之前案科刑及執行紀
    錄，有卷附臺灣高等法院被告前案紀錄表可按，其受有期徒
    刑之執行完畢，5 年以內故意再犯有期徒刑以上之罪，為累
    犯，應依刑法第47條第1 項之規定，加重其刑。再查被告上
    開施用第二級毒品犯行，係在警方查覺前其犯罪前，即先供
    承犯罪，有被告警詢筆錄及臺南市警察局歸仁分局100 年10
    月18日南市警歸偵字第1000024426號函在卷可稽，符合自首
    之要件，爰依刑法第62條前段之規定，減輕其刑，並依法先
    加後減之。爰審酌甲基安非他命戕害身心，而被告前因施用
    毒品經送觀察、勒戒後，猶不思戒絕革除惡習，再為本件犯
    罪，顯未因前所受觀察、勒戒而記取教訓，及被告犯後坦承
    犯行等一切情狀，量處如主文所示之刑，併諭知如主文所示
    易科罰金之折算標準。
五、又被告於警詢時供承本件毒品來源為綽號「阿國」之人，惟
    警方未因而破獲綽號「阿國」之人違反毒品危害防制條例犯
    行，有臺南市警察局歸仁分局100 年10月18日南市警歸偵字
    第1000024426號函附卷可查，是本件無毒品危害防制條例第
    17條第1 項減輕或免除其刑之適用，附此敘明。
據上論斷，應依刑事訴訟法第273 條之1 第1 項、第299 條第1
項前段，毒品危害防制條例第10條第2 項，刑法第11條前段、第
41條第1 項、第47條第1 項、第62條前段，判決如主文。
本案經檢察官薛雯文到庭執行職務。
中    華    民    國   100    年    11    月    9     日
                  刑事第三庭    法  官  施介元
以上正本證明與原本無異。
如不服本判決應於收受本判決後10日內向本院提出上訴書狀，並
應敘述具體理由。其未敘述上訴理由者，應於上訴期間屆滿後20
日內向本院補提理由書狀（均須按他造當事人之人數附繕本）「
切勿逕送上級法院」。
                                書記官  周怡青
中    華    民    國   100    年    11    月    9     日
附錄本判決論罪科刑法條
毒品危害防制條例第10條第2項
施用第二級毒品者，處 3 年以下有期徒刑。